【裁判字號】    97,交聲,3035
【裁判日期】    980420
【裁判案由】    交管條例聲異
【裁判全文】
臺灣板橋地方法院交通事件裁定        97年度交聲字第3027號
                                    97年度交聲字第3035號
原處分機關  交通部公路總局臺北區監理所
異  議  人  乙○○
代  理  人  丙○○
上列異議人因違反道路交通管理處罰條例案件，對交通部公路總
局臺北區監理所民國97年11月19日所為之處分（原處分案號：北
監自裁字第裁40-C00000000號、40-C00000000號）聲明異議，本
院裁定如下：
    主  文
原處分均撤銷。
乙○○均不罰。
    理  由
一、異議意旨略以：異議人即受處分人乙○○所有車牌號碼9430
    -ER 自小客車，於民國97年5 月30日凌晨1 時40分許，由其
    子丙○○駕駛，行經北宜公路往臺北方向，在臺北縣坪林鄉
    路段坪林加油站附近，為警攔查，認該車輛車牌不依指定位
    置懸掛，及車身引擎蓋、後蓋更改為黑色，與原行車執照申
    請登記為白色不符，惟該車輛前此適因丙○○自行駕車不慎
    ，發生撞擊，而送維修廠維修烤漆，該日因丙○○急需搭載
    渠女友，故駕車外出，是該車前後車蓋呈烤漆中之黑色，車
    牌部分雖非掛於原處，但仍在明顯且適當之位置，原處分機
    關不查，不祗以該車車體顏色有異動，不依規定申報登記，
    而依道路交通管理處罰條例第18條第1 項規定，裁處罰鍰新
    臺幣（下同）3,600 元，暨責令檢驗，又以其號牌不依指定
    位置懸掛，依同條例第12條第1 項第7 款暨同條第2 項規定
    ，裁處5,400 元，並牌照吊銷，實非妥當，況舉發機關提出
    之舉發照片，其上所示時間乃94年1 月27日，斯時，其尚未
    購買該車輛，故警方所據照片是否為舉發當時所攝，真實性
    亦令人質疑，為此，依法聲明異議，求為撤銷原處分等語。
二、按前開條例第18條第1 項固規定，汽車車身、引擎、底盤、
    電系等重要設備變更或調換，或因交通事故遭受重大損壞修
    復後，不申請公路主管機關施行臨時檢驗而行駛者，處汽車
    所有人新臺幣二千四百元以上九千六百元以下罰鍰，並責令
    其檢驗。然查：
  (一)本件首應說明者，係承辦舉發之警員甲○○於97年12月5日
    至本院作證所提出之附卷舉發照片2 幀，異議代理人丙○○
    當庭並不否認懸掛前述號牌之車輛，為異議人所有車輛，及
    該車為警攔查時，懸掛號牌之情形，即如該照片所示。
  (二)前揭照片顯示之拍攝時間為94年1 月27日，與本件舉發通知
    書及原處分書所載異議人違規日期即同年5 月30日，要有不
    一；惟本件舉發事件係警方之道路隨機攔查，並非依據線報
    查察之結果，則上開照片，顯非警方於舉發前先行拍攝者，
    又此非重大案件，是依此情形，警方復無誣陷或偽造、變造
    照片之必要；準此言之，前述照片附記日期與舉發日有異，
    顯係因警方使用之相機日期設定錯誤所致。
  (三)證人甲○○於本院中雖結證：斯時，係由所長帶班在該路段
    兩側實施擴大臨檢，丙○○駕駛上揭車輛往宜蘭方向行駛時
    ，業經所長攔下車輛警告，但未開單舉發，亦未拍攝舉發照
    片，約1 、20分鐘後，丙○○所駕車輛即折返，復經攔查，
    渠即告知違規事項後，由渠同事拍攝舉發照片，其則製單舉
    發，其未注意該車漆成黑色部分是否為烤漆等語，但查，前
    述照片上黑色部分，依常識所見，確與車輛烤漆之底漆相近
    ，另異議人就其所辯，尚提出家鈜MOTORS個人工作室名片暨
    該工作室載有「貨名：引擎蓋X1、後行李箱X1」烤漆、備註
    「借引擎蓋X1、後行李箱X1，約7 天完工」之97年5 月28日
    估價單乙份為證，是足見其所辯，尚非虛捏之詞。從而，丙
    ○○所駕之異議人上開車輛，顯係修復中之車輛，質言之，
    尚難謂異議人有將該車車身變更或調換之意，又其就該車引
    擎蓋、後行李箱予以重新烤漆，亦非可謂該車輛之重大損壞
    修復。是以，要無申請公路主管機關施行臨時檢驗，始得行
    駛之問題可言。
三、次按，汽車號牌不依指定位置懸掛者，處汽車所有人新臺幣
    三千六百元以上一萬零八百元以下罰鍰，並禁止其行駛，牌
    照吊銷之，同條例第12條第1 項第7 款、第2 項末段雖亦有
    明文規定；而依道路交通安全規則第11條第1 款則規定，汽
    車號牌懸掛位置，除原設有固定位置外，汽車號牌每車兩面
    ，應正面懸掛於車輛前後端之明顯適當位置。依該規則同條
    款規定意旨，並未限制汽車號牌即應懸掛於該車出廠時，原
    廠所設之固定位置，若置於汽車前後端其他「明顯」、「適
    當」位置，仍非法之所禁。而前述所謂「明顯」、「適當」
    位置乃屬不確定法律概念，行政機關就此法律概念之解釋及
    適用，法院仍有審查權限（司法院大法官釋字407 號解釋意
    旨參照），是法院對於汽車所有人汽車牌號懸掛是否明顯、
    適當，應依具體個案判斷之。本件觀諸上述證人提出之前開
    照片，異議人車輛號牌係懸掛在前後葉子板左側一端，望之
    即清晰可見，並無任何遮蔽物掩飾，故可謂屬車輛前後端之
    明顯、適當位置至明，換言之，依其情狀，一般合理之道路
    利用者，尚非無法辨識，承辦道路交通安全查察之警方，情
    形亦同，更非警方已無法依科學方法採證者，是不得遽指其
    已達非明顯、適當程度，職此，當不得以前開規定予以處罰
    。
四、綜上所述，原處分書之認定均屬有誤，故皆難予維持，是本
    件異議人指摘其有瑕疵，並非無據，應認為均有理由。準此
    ，原處分皆應予以撤銷，並分別諭知不罰，以維法制。
據上論斷，應依道路交通案件處理辦法第20條前段，裁定如主文
。
中    華    民    國    98    年    4     月    20    日
                      交通法庭  法  官  朱敏賢
上列正本證明與原本無異。
如不服本裁定，應於裁定送達後五日內敘明抗告理由，向本院提
出抗告狀。
                                書記官  李郁禎
中    華    民    國    98    年    4     月    21    日


司法院資訊處製作；財團法人民間司法改革基金會備份。
